【裁判字號】    98,訴,872
【裁判日期】    980831
【裁判案由】    毒品危害防制條例
【裁判全文】
臺灣高雄地方法院刑事判決               98年度訴字第872號
公  訴  人  臺灣高雄地方法院檢察署檢察官
被      告  甲○○
選任辯護人  蕭永宏律師
上列被告因違反毒品危害防制條例案件，經檢察官提起公訴（98
年度偵字第8602號），本院判決如下：
    主  文
甲○○共同犯販賣第二級毒品罪，處有期徒刑貳年，緩刑伍年，
緩刑期間付保護管束，並應接受肆拾小時之法治教育課程，扣案
第二級毒品甲基安非他命柒包（檢驗前後淨重詳如附表）併包裝
袋柒只，沒收銷燬之，扣案水瓢貳個，沒收之，扣案販賣第二級
毒品所得財物新臺幣壹仟元連帶沒收之。
    事  實
一、甲○○明知毒品危害防制條例明定第二級毒品甲基安非他命
    不得販賣，於受僱於劉展亮（未經起訴）後，竟仍意圖營利
    ，基於與劉展亮共同販賣第二級毒品甲基安非他命營利之犯
    意聯絡，於民國98年3 月13日14時許，在高雄縣美濃鎮○○
    里○○路○段792 之2 號挑TEA 茶鋪，以新臺幣（下同）1,
    000 元之代價，將第二級毒品甲基安非他命1 包（檢驗前後
    淨重詳如附表編號1 所示）販賣給童煥文，嗣童煥文購買完
    甫步出上址時，即為警方逮捕，並在上址扣得甲基安非他命
    6 包（檢驗前後淨重詳如附表編號2 至7 所示）、用以藏放
    安非他命毒品之水瓢2 個及販賣上開毒品所得1,000 元，且
    在童煥文身上扣得上開甲基安非他命1 包，而查悉上情。
二、案經屏東縣政府警察局里港分局報請臺灣高雄地方法院檢察
    署檢察官偵查起訴。
     理  由
甲、證據能力之認定：
一、按法院或檢察官得囑託醫院、學校或其他相當之機關、團體
    為鑑定，或審查他人之鑑定，並準用第203 條至第206 條之
    1 之規定；鑑定之經過及其結果，應命鑑定人以言詞或書面
    報告；刑事訴訟法第208 條第1 項前段、第206 條第1 項定
    有明文。經法院、檢察官囑託相當之機關為鑑定後，經鑑定
    人以書面報告其鑑定之結果者，即屬刑事訴訟法第159 條第
    1 項所謂之「法律有規定者」，不受該條項規定「不得作為
    證據」之限制。本件扣案向被告購買毒品之童煥文所持有白
    色結晶毒品1 包，及於案發時在挑TEA 茶鋪扣案之白色結晶
    毒品6 包，經臺灣高雄地方法院檢察署分別囑託高雄市立凱
    旋醫院及高雄醫學大學附設中和紀念醫院，就是否確為第二
    級毒品甲基安非他命予以鑑定，各該醫院已出具濫用藥物成
    品檢驗鑑定書及檢驗報告共7 紙〔見98年度毒偵字第2251號
    卷（下稱毒偵2251卷）第14頁、本院98年度訴字第872 號卷
    （下稱本院訴卷）第51頁、98年度偵字第8602號卷（下稱偵
    8602卷）第37至42頁〕，且就鑑定之方法及結果詳予記載，
    該鑑定書自得作為證據。
二、第按刑事訴訟法第159 條之1 第2 項所稱被告以外之人於偵
    查中向檢察官所為之陳述得為證據，立法者係以刑事訴訟法
    規定檢察官代表國家偵查犯罪、實施公訴，依法有訊問被告
    、證人、鑑定人之權，且實務運作時，偵查中檢察官向被告
    以外之人所取得之陳述，原則上均能遵守法律規定，不致違
    法取供，其可信性甚高，為兼顧理論與實務，而對被告以外
    之人於偵查中向檢察官所為之陳述，除顯有不可信之情況者
    外，得為證據，最高法院95年度台上字第6675號判決意旨參
    照。查本件證人即向被告購買毒品之童煥文於98年3 月13偵
    訊時所為之證述（見毒偵2251卷第7 、8 頁、偵8602卷第6
    、7 頁），性質上雖屬傳聞證據，惟係偵查中向檢察官所為
    之證述，業經其以證人身分具結（結文見毒偵8602卷第9 頁
    ），擔保其陳述之可信度，且無顯有不可信之情況，自有證
    據能力。
三、再按被告以外之人於審判外之陳述，雖不符刑事訴訟法第15
    9 條之1 至之4 之規定，然經當事人於審判程序同意作為證
    據，法院審酌該言詞陳述或書面陳述作成時之情況，認為適
    當者，亦得為證據。又當事人、代理人或辯護人於法院調查
    證據時，知有第159 條第1 項不得為證據之情形，而未於言
    詞辯論終結前聲明異議者，視為有前項之同意，同法第159
    條之5 亦有明文。查本案所引用之證據資料（詳後引證據）
    ，其中各項言詞或書面傳聞證據部分，縱無刑事訴訟法第15
    9 條之1 至第159 條之4 或其他規定之傳聞證據例外情形，
    亦業經本院審理時予以提示並告以要旨，且各經檢察官、被
    告及渠辯護人表示意見，當事人及辯護人已知上述證據乃屬
    傳聞證據，惟迄至本案言詞辯論終結前均未對該等證據聲明
    異議（見本院訴卷第75至80頁），依上開規定，已擬制同意
    其有證據能力，且本院審酌該等傳聞證據作成時之狀況，並
    無不宜作為證據之情形，與待證事項具關聯性，證明力亦非
    明顯過低等情，認以之作為證據使用係屬適當，依刑事訴訟
    法第159 條之5 第2 項規定，均應認於本案有證據能力。
四、又按，傳聞法則乃對於被告以外之人於審判外之言詞或書面
    陳述，亦即針對被告以外之人於審判外以言詞或書面所為之
    供述證據所為之規範。卷附警方於案發後所拍攝蒐證照片共
    11張〔見屏東縣縣政府警察局里港分局里警偵字第09800035
    06號卷（下稱警一卷）第25至28頁、同分局里警偵字第0980
    003507號卷（下稱警二卷）第22、23頁〕，乃以科學、機械
    之方式，對於查獲被告案發現場及扣案物之客觀存在狀態所
    為忠實且正確之記錄；卷附行動電話0000000000門號之通聯
    紀錄（見偵8602號第17至21頁），係該電話之持用人於發話
    、受話時，電腦機器直接作成之電磁紀錄，再列印所得之結
    果，過程中並無涉入人為知覺、記憶過程之錯誤危險，性質
    上非屬供述證據，故無傳聞法則之適用，又查無不得為證據
    之狀況，自亦具有證據能力。
乙、實體方面：
一、本件前揭被告甲○○與未起訴之劉展亮共同販賣本件第二級
    毒品甲基安非他命予童煥文1 次之犯行，業據被告於本院審
    理程序中坦承不諱（見本院訴卷第80、81頁），核與證人童
    煥文於警詢、偵訊之證述大致相符（見警二卷第5 至9 頁、
    偵22 51 卷第7 、8 頁、偵8602卷第6 、7 頁），並有屏東
    縣政府警察局里港分局扣押筆錄、扣押物品目錄表各1 份、
    查獲現場及查扣物品照片共11張（見警二卷第14至16、19頁
    、22、23頁、警一卷第25至28頁），被告所使用門號000000
    0000號之通聯紀錄1 份（見偵8602卷第17至21頁）等事證附
    卷可資佐證。又扣案之疑似甲基安非他命白色結晶共7 包，
    經分別送高雄市立凱旋醫院及高雄醫學大學附設中和紀念醫
    院各以化學呈色法、薄層色層分析法及氣相層析質譜儀分析
    法檢驗結果，確含第二級毒品甲基安非他命成分（檢驗前後
    淨重數量詳如附表），此有高雄市立凱旋醫院醫院98年5 月
    4 日高市凱醫驗字第9968號濫用藥物成品檢驗鑑定書1 份及
    高雄醫學大學附設中和紀念醫院98年4 月27日0000-000、15
    2 、153 、154 、155 、156 號檢驗報告共6 紙附卷可按（
    見本院訴卷第51頁、毒偵2251卷第14頁、偵8602卷第37至42
    頁），是該扣案之白色結晶7 包，均係第二級毒品甲基安非
    他命無訛，堪認被告之前開自白應與事實相符，自可採為認
    定事實之證據。又政府為維護人民健康及社會秩序，對於非
    法販賣安非他命之行為查緝甚嚴，非可公然為之，況甲基安
    非他命之價格昂貴，取得不易，凡為販賣之不法勾當者，茍
    無利可圖，應無甘冒查緝法辦重刑之危險，平白無端為該買
    賣之工作，是其販入之價格必較售出之價格低廉，而有從中
    賺取買賣差價牟利之意圖及事實，應屬合理之認定；以本案
    而言，劉展亮將扣案如附表所示之物交付被告後，委託被告
    販售如附表編號1 所示之毒品予童煥文，倘劉展亮若無利可
    得，豈會甘冒重刑之風險，將扣案之毒品委託被告販售並交
    付毒品予他人，並願支付被告高達每日報酬2,000 元之理，
    則劉展亮有販賣毒品營利之意圖，至為明顯。從而，本案被
    告共同販賣第二級毒品犯行，事證已臻明確，應依法論罪科
    刑。
二、被告行為後，毒品危害防制條例業於98年5 月5 日由立法院
    通過修正，並經98年5 月20日總統華總一義字第0980012514
    1 號令修正公布，針對本次修正條文，雖未另訂施行日期，
    惟按法規之制定與法規之修正，如有特定生效日之必要者，
    依中央法規標準法第14條或第20條第2 項準用第14條之規定
    ，應分別特定其施行日期，法規制定或前次修正，基於特殊
    因素所特定之施行日期，並不適用於日後修正或再修正之條
    文，法律之制定或修正，若未明定施行日期者，中央法規標
    準法雖未規定應自何時生效，然法律既經制定或修正並經總
    統公布，自應依一般原則，自公布日起算至第3 日起發生效
    力，從而新修正之條文既未明定施行日期，應於98年5 月22
    日生效施行（司法院98.6.29 院台廳刑一字第0980014643號
    函示，應依中央法規標準法第13條規定，自公布日起算至第
    3 日起發生效力參照）；至原毒品危害條例條例第36條所規
    定：「本條例自公佈後6 個月施行。」等語，核其所稱「本
    條例」係指係92年7 月9 日修正公佈之該條例，並非指98年
    5 月20日公佈之部分修正條文，且參諸98年5 月20日修正公
    佈之毒品危害防制條例第17條規定：「犯第4 條至第8 條、
    第10條或第11條之罪，供出毒品來源，因而查獲其他正犯或
    共犯者，減輕或免除其刑。犯第4 條至第8 條之罪於偵查及
    審判中均自白者，減輕其刑。」此條文之修正，對於本件，
    供出毒品來源，因而查獲共犯劉展亮，並在偵查及審判中自
    白販賣毒品犯罪之被告而言，當有即時適用之法律上利益，
    是本院認為98年5 月20日公佈之毒品危害防制條例修正條文
    之生效日期不得依同條例第36條定之，而應參照中央法規標
    準法第13條對於法規生效施行日之基本規範，自公布日起至
    第3 日即98年5 月22日發生效力。據此，本案應依刑法第2
    條第1 項規定，依「從舊從輕」原則而為比較，爰說明如下
    ：
  (一)查被告行為時之毒品危害防制條例第4 條第2 項規定：「製
    造、運輸、販賣第二級毒品者，處無期徒刑或7 年以上有期
    徒刑，得併科新臺幣7 百萬元以下罰金。」修正後則提高得
    併科之罰金數額至新臺幣1 千萬元，應以被告行為時之規定
    對被告較為有利。
  (二)被告行為時之毒品危害防制條例第17條規定：「犯第4 條第
    1 項至第4 項、第5 條第1 項至第4 項前段、第6 條第1 項
    至第4 項、第7 條第1 項至第4 項、第8 條第1 項至第4 項
    、第10條或第11條第1 項、第2 項之罪，供出毒品來源，因
    而破獲者，得減輕其刑。」修正後則規定：「犯第4 條至第
    8 條、第10條或第11條之罪，供出毒品來源，因而查獲其他
    正犯或共犯者，減輕或免除其刑。犯第4 條至第8 條之罪於
    偵查及審判中均自白者，減輕其刑。」核修正後之規定，第
    1 項除修正「因而破獲者」文字為「因而查獲其他正犯或共
    犯者」外，並刪除原條文「得減輕或免除其刑」之「得」字
    ；第2 項則增列自白減輕其刑之規定，於量刑適用上，自以
    修正後之規定對被告較為有利。
  (三)又按法律之適用應整體綜合比較後，採最有利於被告之原則
    適用，非可割裂為之。上開毒品危害防制條例第4 條第2 項
    、第17條之規定，係對法定刑度與減輕其刑之適用規定，自
    不宜割裂而分別為新舊法之適用，而按新舊法適用孰者對被
    告較為有利，應先審查應否諭知無罪，次審查應否諭知免訴
    不受理，再次則審查有無法定必應免刑之情形；如無前開情
    形，則比較新舊法之罪刑孰為最有利。本件經綜合比較後，
    本院認雖新法較重，然因本件被告供出毒品來源因而查獲共
    犯劉展亮，並於偵查及審判中均自自（均減輕其刑），且本
    件未宣告併科罰金之處罰，故依刑法第2 條第1 項但書規定
    ，應適用修正後之新法較有利於被告，是以本案應就第17條
    減輕或免除其刑之規定先為比較，依上開比較結果，係以修
    正後之第17條對被告較為有利，本件被告之犯行，自應全部
    適用98年5 月20日修正公佈、同年月22日生效施行之毒品危
    害防制條例第4 條第2 項、第17條之規定處斷。
三、按甲基安非他命乃毒品危害防制條例明定之第二級毒品。核
    被告所為係犯同條例第4 條第2 項之販賣第二級毒品罪。被
    告因販賣而持有第二級毒品之低度行為，為販賣之高度行為
    所吸收，不另論罪。而被告與共犯劉展亮間，就上開犯行，
    有犯意聯絡及行為分擔，核屬共同正犯。又按2 種法律之寬
    典效果雖相同，然而規範目的有別，適用範圍不一，僅有部
    分合致，如同時充足各該減免其刑之規定要件，法律既無類
    似想像競合犯從一重處斷之規定，則減刑時，自應依刑法第
    70條規定予以遞減，始足提供更多誘因，鼓勵犯罪人一再採
    取有利於己之配合行為，達致全體法規範之目的，並符罪刑
    相當原則（最高法院98年度台上字第3778號判決意旨參照）
    ，查被告於初次於98年3 月13日警詢時即供出渠係受僱於共
    犯劉展亮之員工、係劉展亮拿安非他命給渠販賣等語（見警
    一卷第6 頁），並經查獲拘捕共犯劉展亮予以羈押在案（見
    本院卷密封袋內本院98年度聲羈字第668 號98年8 月11日檢
    察官聲請羈押案件訊問筆錄），核與毒品危害防制條例第17
    條第1 項之「供出毒品來源、因而查獲其他共犯」之規定相
    符，被告復於偵查及審理中均自白犯行（見偵8602卷第5 頁
    、本院訴卷第81、82頁），亦應依毒品危害防制條例第17條
    第2 項減輕其刑，爰依刑法第70條之規定遞減其刑。本院審
    酌販賣甲基安非他命毒品行為助長毒品氾濫，固造成國人身
    心健康之危害，惟被告本案賣出之甲基安非他命售價僅為1
    千元，數量尚屬非鉅，且被告前無因犯罪而受有罪判決之前
    科紀錄，有臺灣高等法院被告前案紀錄表1 份在卷可佐（見
    本院訴卷第6 頁），素行尚佳，又渠係受僱於主嫌劉展亮，
    始為本件販賣毒品犯行，販賣毒品之次數僅1 次、數量尚微
    ，並遭及時查獲本案犯罪所生危害尚非重大，顯無從與大盤
    毒梟對於社會之危害情節相比，復念及被告於警詢、偵訊及
    本院審理中均坦認不諱，深知悔悟暨被告之素行、智識程度
    及生活情況、犯罪動機、目的、手段等一切情狀，爰量處如
    主文所示，以資警懲。
四、復考量被告未曾因故意犯罪受有期徒刑以上刑之宣告，素行
    尚稱良好，此有臺灣高等法院被告前案紀錄表1 份在卷可憑
    （見本院訴卷第6 頁），犯後並能坦認犯行，已有悔意，茲
    念渠僅因一時失察，致罹刑典，渠經此偵、審教訓後，應知
    所警惕，信無再犯之虞，且查刑罰固屬國家對於犯罪之人，
    以剝奪法益之手段，所加諸公法之制裁，惟其積極目的，則
    在預防犯人之再犯；故對於初犯，惡性未深，天良未泯者，
    若因偶然觸法，即置諸刑獄自非刑罰之目的。是本院斟酌再
    三，認所宣告之刑以暫不執行為適當，爰依刑法第74條第1
    項第1 款之規定，宣告緩刑5 年，以啟自新。此外，另審酌
    被告因守法觀念薄弱而觸法，為確保渠能記取教訓並建立尊
    重法治之正確觀念，本院認除前開緩刑宣告外，另有課予被
    告一定負擔之必要，爰併予諭知被告依刑法第74條第2 項第
    8 款規定，並命被告應受40小時之法治教育，以使被告保有
    正確法律觀念。又因本院對被告為刑法74條第2 項第8 款預
    防再犯所為必要命令之宣告，是併依刑法第93條第1 項第2
    款之規定，諭知於緩刑期間付保護管束。
五、沒收部分：
  (一)扣案之甲基安非他命7 包（檢驗前後淨重詳如附表所示），
    經送驗後均確為甲基安非他命毒品，業如前述，均應依毒品
    危害防制條例第18條第1 項前段之規定，不問屬於被告與否
    ，均沒收銷燬之；至鑑驗時損耗部分業已滅失，毋庸宣告沒
    收銷燬。又包裝上開第二級毒品甲基安非他命之包裝袋7 個
    ，因經驗上與毒品難以析離，應視同毒品甲基安非他命，不
    問屬於犯人與否，應依毒品危害防制條例第18條第1 項前段
    規定，宣告沒收銷燬之。另扣案之水瓢2 個係店內用以藏放
    甲基安非他命毒品之物，且衡情應為共犯劉展亮所有，供被
    告犯本件販賣第二級毒品罪所用之物，並基於共犯責任共同
    原則，應依毒品危害防制條例第19條第1 項規定諭知沒收。
  (二)本件被告販賣甲基安非他命予童煥文所得扣案現金1,000 元
    ，為販賣第二級毒品所得之財物，業經被告於警詢時供承在
    卷（見警一卷第5 頁），應依毒品危害防制條例第19條第1
    項之規定，復被告與劉展亮為共同正犯，業如前述，而本件
    犯罪所得為現款1,000 元，因係合併計算，為避免執行時發
    生重複沒收之情形，是共同正犯之間係採連帶沒收原則（最
    高法院95年台上字第6051號判決意旨參照），爰宣告連帶沒
    收之。
  (三)至查獲當日在挑TEA 茶舖另行查扣之電子磅秤1 台及現金6,
    960 元（扣除上開販賣甲基安非他命予童煥文所得之1,000
    元），業經被告供稱：其中電子磅秤1 台是渠煮紅茶綠茶之
    用，並未用以秤毒品，另6,960 元是店內週轉金，並非販賣
    毒品所得等語在卷（見本院訴卷第32、75頁），是認均與本
    件販賣毒品犯行間，顯不具直接關連性，且查無證據足認係
    被告供本案犯行所用或犯罪預備之物，是均不為沒收之諭知
    ，宜由檢察官另為適法之處理，併予敘明。
據上論斷，應依刑事訴訟法第299 條第1 項前段，毒品危害防制
條例第4 條第2 項、第17條第1 項、第2 項、第18條第1 項前段
、第19條第1 項，刑法第2 條第1 項、第11條、第74條第1 項第
1 款、第2 項第8 款、第93條第1 項第2 款，判決如主文。
本案經檢察官乙○○到庭執行職務。
中    華    民    國    98    年    8     月    31    日
                  刑事第八庭  審判長法  官  洪能超
                                    法  官  蔣志宗
                                    法  官  林建鼎
以上正本證明與原本無異。
如不服本判決應於收受判決後10日內向本院提出上訴書狀，並應
敘述具體理由。其未敘述上訴理由者，應於上訴期間屆滿後20日
內向本院補提理由書(均須按他造當事人之人數附繕本)「切勿逕
送上級法院」。
中    華    民    國    98    年    9     月    3     日
                                    書記官  林秀敏
附錄本判決論罪科刑法條：
毒品危害防制條例第4 條
製造、運輸、販賣第一級毒品者，處死刑或無期徒刑；處無期徒
刑者，得併科新臺幣2 千萬元以下罰金。
製造、運輸、販賣第二級毒品者，處無期徒刑或7 年以上有期徒
刑，得併科新臺幣1 千萬元以下罰金。
製造、運輸、販賣第三級毒品者，處5 年以上有期徒刑，得併科
新臺幣7百 萬元以下罰金。
製造、運輸、販賣第四級毒品者，處3 年以上10年以下有期徒刑
，得併科新臺幣3 百萬元以下罰金。
製造、運輸、販賣專供製造或施用毒品之器具者，處1 年以上7
年以下有期徒刑，得併科新臺幣1 百萬元以下罰金。
前五項之未遂犯罰之。
附表：
┌──┬─────┬─────┬─────┬───────┐
│編號│查扣處所  │檢驗前淨重│檢驗前淨重│檢驗報告出處  │
├──┼─────┼─────┼─────┼───────┤
│1   │童煥文身上│0.209公克 │0.198公克 │本院訴卷第51頁│
├──┼─────┼─────┼─────┼───────┤
│2   │挑TEA 茶鋪│0.495公克 │0.49公克  │偵8602卷第37頁│
├──┼─────┼─────┼─────┼───────┤
│3   │挑TEA 茶鋪│0.506公克 │0.501公克 │偵8602卷第38頁│
├──┼─────┼─────┼─────┼───────┤
│4   │挑TEA 茶鋪│0.501公克 │0.496公克 │偵8602卷第39頁│
├──┼─────┼─────┼─────┼───────┤
│5   │挑TEA 茶鋪│0.516公克 │0.511公克 │偵8602卷第40頁│
├──┼─────┼─────┼─────┼───────┤
│6   │挑TEA 茶鋪│0.225公克 │0.22公克  │偵8602卷第41頁│
├──┼─────┼─────┼─────┼───────┤
│7   │挑TEA 茶鋪│0.223公克 │0.218公克 │偵8602卷第42頁│
└──┴─────┴─────┴─────┴───────┘


司法院資訊處製作；財團法人民間司法改革基金會備份。
